臺灣高等法院刑事判決　　　　　　　　　九十一年度上訴字第一五七四號
　　上　訴　人
　　即　被　告　己○○
　　選任辯護人　郭鎮周
右上訴人，因偽造貨幣案件，不服臺灣台北地方法院，九十一年度訴字第五八號，中
華民國九十一年五月十六日第一審判決（起訴案號：臺灣台北地方法院檢察署九十年
度偵字第六００五號）提起上訴，本院判決如左：
    主      文
上訴駁回。
    事      實
一、己○○前於民國八十八年間因賭博案件經原審判處有期徒刑五月，甫於八十九年
    十月二十七日易科罰金執行完畢，竟仍不知悔改，於九十年一月二十二日下午二
    時許，在臺北市○○路及松隆路之「雅祥公園」內，意圖供行使之用，以一比三
    之比例，共計新臺幣（下同）四千元換取十二張偽鈔，並另贈送一張偽鈔之對價
    ，向不詳姓名綽號「阿翰」之成年男子購入偽造之千元紙幣十三張收集後，基於
    行使偽造通用紙幣之概括犯意，先於同日晚上十時三十分許，駕駛車號ＤＵ—一
    ０三二號之自小客車，持編號ＢＬ２３４０７４ＸＡ之千元偽鈔一張，在台北縣
    深坑鄉萬順寮四十四號一樓由辛○○所經營之「秀玉檳榔攤」，向辛○○之女兒
    陳顗  購買飲料及香煙共六十五元，藉由找零之方式詐得真鈔九百三十五元後離
    去，復於同日晚上十一時十分許，持編號ＦＮ９１１３５４ＶＢ之千元偽鈔一張
    ，在同鄉草地尾一０九號一樓由庚○○經營之「阿鴻檳榔攤」，以同一手法購買
    八十元之香煙，詐得真鈔九百二十元後離去，嗣於同日晚上十一時五十分許，為
    警發覺有犯罪嫌疑並追至同鄉深坑子六號前攔下盤查，搜索其身體，當場扣得偽
    造千元鈔票十一張，並循線查獲己○○所行使之前述千元偽鈔二張。
二、案經臺北縣警察局新店分局報告臺灣臺北地方法院檢察署檢察官偵查起訴。
    理      由
一、訊據上訴人即被告己○○雖坦承有行使偽造通用紙幣之犯行，惟辯稱：偽鈔是伊
    在松信路跟松隆路口之公園內賭博贏來的是收受後方知為偽鈔，伊賭博時有出資
    四千元，伊怕受到損害，才拿贏到的偽鈔去檳榔攤買香菸找零又伊係遇警盤查時
    ，自述前揭犯罪事實，應該當自首之要件等語。原審公設辯護人為被告辯護並稱
   ：警察臨檢未經被告同意或未符其他附帶搜索情形下，搜索被告身體而查獲之偽
    鈔十一張，應屬違法搜索，則自應排除該扣案偽鈔之證據能力云云。惟查：
  (一)扣案之千元紙幣十三張，編號BL234074XA有六張，JL440979XD 有三張，AL47608
    6XE則有三張，另FN0000000VB一張。均係以彩色噴墨方式仿印，紙質與真鈔不同
    ，無水印，安全線以手  塗填亮光物質，仿鈔券正面五段祼露部分，無折光變色
    效果。左下角面額數字，無折光變色反應，均係偽鈔等情，業據中央印製廠鑑識
    業務人員孫貴康、李憲霖、中央銀行經辦人員黃其島共同到庭鑑定無訛，並有其
    等共同出具之書面鑑定報告附本院卷可稽，足認扣案之千元紙幣十三張均屬偽鈔
    。
  (二)右揭犯罪事實，業據被告於警訊及偵查中均坦承不諱。且經證人辛○○、庚○○
    先後於警訊、偵查、本院調查、審理時及証人陳顗玉於本院調查中指述被告持偽
    鈔向辛○○、庚○○經營之檳榔攤購買飲料香菸換取找零真鈔等情綦詳。被告並
    於原審九十一年五月二日審理中坦承收受該筆千元紙幣之時，即已知係偽鈔等語
    。且查被告當日除行使二張千元偽鈔外，並同時攜帶多達十一張之偽鈔，觀其在
    警訊、偵查中之自白甚為詳細具體，若無其事顯不可能為如此之陳述，是其在警
    訊、偵查中之自白核與事實相符，應可採信。被告事後於原審及本院改稱「上開
    偽鈔係伊於公園內賭博贏來的，收受後方知為偽鈔，伊賭博時有出資四千元，伊
    怕受到損害，才拿贏到的偽鈔去買香菸」云云，但其究與何人賭博，何人交付其
    偽鈔，均無法提供証據以供查証，顯見其所辯委係事後圖卸刑責之詞，應不足採
    。又其所舉証人丙○○、乙○○供証：當天被告確有在雅祥公園與人賭博云云，
    惟對被告是否有贏得偽鈔？自何人贏得數額多少？亦均屬無從証明，自亦不能據
    為被告有利之証據。
  (三)是否成立自首及偽鈔證據能力之判斷：
    按刑法第六十二條所謂發覺，不以偵查機關或人員確知其人犯罪無誤為必要，只
    要對其人發生嫌疑，即得謂已發覺。又刑法第六十二條之所謂發覺，係指有偵查
    犯罪職權之公務員知悉犯罪事實及犯罪之人而言，而所謂知悉，固不以確知其為
    犯罪人為必要，但必其犯罪事實確實存在且為該管公務員所確知，始屬相當（參
    照最高法院七十二年台上字第六四一號、七十五年台上字第一六三四號判例意旨
    ）。經查：被告於原審九十一年四月十一日調查中自承：「我當時車子迴轉，警
    察就把我攔下來，說我有使用偽鈔，所以我想可能有人去報案。」又於原審九十
    一年五月二日審理中供稱：「警察告訴我說有人報警..... 叫我們站在旁邊，然
    後說我們有偽鈔」。且証人甲○○警員供証：我值班時，有民眾打電話報案說有
    人持假鈔買東西，但沒有說是何人，只說該人是開銀色自小客車，我即告訴巡邏
    的邱弘文（警員）注意云云（見本院九十一年六月二十六日筆錄）。証人邱弘文
    並供稱：是民眾打電話給值班的警員報案說有人駕駛自小客車持假鈔買東西，值
    班的警員通知我們巡邏之警員，後來我們巡邏到戊○○的檳榔攤發現銀色自小客
    車我盤查被告，他說沒有用假鈔，我看他從檳榔攤出來所以我去問檳榔攤老闆娘
    戊○○，檳榔攤老闆也說是被告拿偽鈔給他買，老闆沒有賣，再問被告，被告開
    始有異狀，說要上廁所，身上胸前有東西我才發現是鈔票我只是懷疑是假鈔，當
    時是在戊○○之檳榔攤查獲被告，是我們盤查破案等語（見本院九十一年六月二
    十日、六月二十六日筆錄）。証人戊○○供証：被告有持假鈔向我買東西，當時
    我發現他拿的鈔票怪怪的，質感不同但我說我沒有零錢找他，沒有賣他東西，當
    時正好有警員巡邏到我這裡，因我店前有停放一部銀色自小客車，是警員問我，
    我有告訴警員鈔票怪怪的，我沒有注意被告先前拿出的千元鈔票他放在何處，只
    是警員來，他就說要上廁所等語，（見本院九十一年六月二十六日筆錄）。故可
    得知本件執行臨檢之警員已知悉被告犯罪之嫌疑，並在合理懷疑下，依照警察勤
    務條例第十一條第三款臨檢之規定，駕車追上被告的車子並上前盤查，主動指出
    被告有偽鈔，而自被告身上查獲偽鈔十一張，被告之犯行實已為偵查犯罪職權之
    公務員所知悉，且被告於警察執行臨檢盤查時，自始至終均未有「自行申告犯罪
    事實」並接受裁判之真意，自不符合刑法第六十二條自首減輕其刑之規定。次查
    ，依刑事訴訟法第二百三十一條第二項明訂司法警察知有犯罪嫌疑者，得逕行調
    查犯罪情形及蒐集證據，故司法警察於執行上開勤務，發現有可疑之人，進行盤
    查，發現偽鈔而進行調查蒐集證據，自無違法採證之可言，且衡諸本件警察搜索
    被告身體，被告未明示表示反對，警察機關並非惡意、恣意違法取證，且該取證
    行為並不因此導致人身自由之保護被終局破壞，使用該證據亦不因此加深或擴大
    損害，本院認將偽鈔作為認定事實之依據，尚不違反憲法保障人身自由之基本精
   神，自得將之作為裁判之基礎。
  (四)綜上所論，被告明知綽號「阿翰」男子所交付之扣案紙幣均係偽造紙幣仍予收受
    而收集，並進而持用其中二張分別向庚○○、陳顗  （原判決誤為辛○○應予改
    正）行使之，本件事證明確，被告右揭犯行堪以認定。至証人戊○○供証：被告
    當日亦有持假鈔向我買東西，當時我發現他拿的鈔票怪怪的質感不同，我就說沒
    有零錢找他，沒有賣他東西云云，惟被告則稱：戊○○當時說是真鈔，且証人丁○○○○供証：查獲被告時其身上有真鈔，也有假鈔，而証人戊○○亦供証：我
    沒有注意被告先前拿出的千元鈔票他放在何處各等語（見本院九十一年六月二十
    六日筆錄），顯見尚無確實証據足資証明被告於同日亦有持假鈔向戊○○買東西
    之犯行，併予明。
二、核被告所為，係犯刑法第一百九十六條第一項行使偽造通用紙幣罪。被告一次收
    受偽造紙幣十三張，其意圖供行使之用而收集之行為，係其後行使之低度行為，
    不另論罪。因行使偽造之通用紙幣購物，換取真鈔，其本質即含有詐欺之性質，
    亦不另論以同法第三百三十九條第一項詐欺取財罪。被告先後二次行使偽造通用
    紙幣之犯行，其時間緊接，犯罪構成要件相同，顯係基於概括犯意反覆為之，依
    同法第五十六條連續犯之規定論以一罪，並加重其刑。被告前因賭博案件，經原
    審判處有期徒刑五月，甫於八十九年十月二十七日易科罰金執行完畢有本院被告
    全國前案紀錄表附卷可稽，其於五年內再犯本件有期徒刑以上之刑之罪，為累犯
    ，依法應遞加重其刑。原審本同上之見解適用刑法第五十六條、第一百九十六條
    第一項、第四十七條、罰金罰鍰提高標準條例第一條前段、審酌被告之品行、智
    識程度、犯罪之動機、行使偽造紙幣之手段嚴重擾亂金融秩序所生危害非輕及犯
    後反覆其詞避重就輕，實無悔意等一切情狀，量處有期徒刑三年三月，又以扣案
    千元偽鈔十三張，依刑法第二百條宣告沒收，其認事用法均無不合，量刑亦無不
    當，被告上訴意旨以上開偽鈔是賭博贏來的，是收受後方知為偽鈔才拿去行使，
    且伊係自首云云，指摘原判決不當，為無理由，應予駁回。
三、據上論斷，應依刑事訴訟法第三百六十八條判決如主文。
本案經檢察官周誠南到庭執行職務。
中      華      民      國    九十一    年     八       月     二十     日
                              臺灣高等法院刑事第二庭
                                  審判長法  官  蔡  長  溪
                                        法  官  林  俊  益
                                        法  官  楊  貴  志
右正本證明與原本無異。
如不服本判決應於收受送達後十日內向本院提出上訴書狀，其未敘述上訴之理由者並
得於提起上訴後十日內向本院補提理由書（均須按他造當事人之人數附繕本）。
                                        書記官  胡      儀
中      華      民      國    九十一    年     八       月    二十三    日
